臺灣桃園地方法院民事判決
110年度訴字第2202號
原      告  林宇銘  
被      告  大清城品社區管理委員會

法定代理人  陳朝智  
訴訟代理人  賴邵軒律師
            王維立律師
上列當事人間請求損害賠償事件，於民國111年9月30日言詞辯論
終結，本院判決如下：
    主      文
原告之訴及假執行之聲請均駁回。
訴訟費用由原告負擔。
    事實及理由
一、原告主張：原告為大清城品社區（下稱系爭社區）大樓區之
　　98號10樓房屋（下稱系爭房屋）之區分所有權人，自民國10
    3年3月中旬建商交屋後，隔半年即陸續發現室內客廳、主次
    臥室、走道、廚房、陽台等處天花板有滲漏水跡象，迄今全
    室仍有7處滲漏水情形，建商交屋後至110年2月5日止，約7
    、8次到系爭房屋修繕，皆是透過社區總幹事填寫報修單反
    映，調查全社區災損，委請建商打針處理，惟這種施作工法
    無法徹底根治滲漏水，時隔3至6月即重複有滲漏水情形且更
    趨擴散嚴重。系爭社區於108年6月15日召開第6屆區分所有
    權人會議（下稱區權會），表決通過「大樓、套房區頂樓平
    台滲漏事宜」之臨時動議，惟於108年6月15日召開第7屆區
    權會就「大樓、套房區頂樓平台滲漏事宜」議案無法取得共
    識，將由下屆管委會繼續討論辦理。而被告於110年1月15日
    、3月12日2次召集例會，認為原告提出10樓室內滲漏水嚴重
    情況及建議方案，因防水工程費用超過新臺幣（下同）10萬
    元上限、整包工程案經費不應拆案處理、對其他頂樓住戶相
    對不公平、施工金額已超過管委會權限，而決議交付第8屆
    區分所有權人會議討論，惟依據公寓大廈管理條例第10條第
    2項、第36條第2款規定，共有及共用部分的清潔、維護、修
    繕應由管委會負責，被告依民法第184條對原告所受損害負
    損害賠償責任等語，並聲明：㈠被告應給付原告83萬6,000元
    及自起訴狀繕本送達翌日起至清償日止，按週年利率5％計算
    之利息。㈡願供擔保請准宣告假執行。
二、被告則以：　　
  ㈠系爭社區108年6月第6屆區權會會議臨時動議僅係就「社區頂
    樓平台滲漏事宜應如何決定修繕之方式」進行表決，非就98
    號10樓頂樓修繕進行決定。系爭社區第8屆區權會係以全面
    防水改善為評估，且於決議時又不予提高授權管委會金額，
    對於管委會於15萬元內執行防水工程之決議仍未通過，導致
    被告無法執行修繕。被告亦未怠惰，仍因應區權會決議內容
    ，於111年1月委請三家廠商評估就各棟頂樓分區進行施作以
    低於10萬元報價，由被告直接進行決議修繕，並於111年2至
    3月間與廠商商討修繕工程，而於111年4月13日至15日將98
    號10樓頂樓進行修繕完畢。
  ㈡原告主張之98號10樓頂樓修繕工程已超過10萬元，依系爭社
    區之社區規約第18條及公寓大廈管理條例第11條第1項規定
    ，應依區權會之決議為之，非被告得逕為決定執行，又區權
    會並未通過98號10樓頂樓修繕工程，被告無修繕作為之義務
    ，且被告係依系爭社區區權會之決議結果進行處理，主觀上
    亦未違反應盡之注意義務，而無故意或過失，與民法第184
    條第1項前段之要件不符。
  ㈢建商至110年2月5日止就系爭房屋已進行7、8次修繕，原告自
    承建商交屋後隔半年即發現滲漏水跡象，可證漏水瑕疵自始
    即已存在，該漏水瑕疵發生時，系爭社區公設尚未點交，建
    商仍有修繕責任，原告請求被告未修繕之損害賠償，顯無理
    由。又原告請求損害項目項次一係因滲漏水發生於原告與建
    商之保固期內，應由建商負保固修繕責任，就項次二提出之
    發票過於模糊，無法辨識支出項目及費用，且發票金額依其
    所述共計為5,849元，與所主張之20萬元相差甚遠，且原告
    未證明該等損害與被告未修繕之因果關係，又原告不僅於10
    7年3月將98號10樓出租予他人，於109年2月、110年3月、11
    0年9月，將98號10樓租予不同之承租人，顯見98號10樓並未
    因頂樓漏水之情形而無法出租，又原告不僅未證明係何人格
    法益受侵害，自不得主張精神慰撫金，並聲明：㈠原告之訴
    及其假執行之聲請均駁回；㈡如不利之判決，願供擔保請准
    宣告免為假執行。
三、兩造不爭執事項（見本院卷第291、293、338頁）：
　㈠原告為系爭社區98號10樓區分所有權人，於103年3月建商完
    成交屋後隔半年即發現98號10樓有滲漏水跡象。
  ㈡系爭社區第7屆區權會針對「大樓和套房區頂樓平台滲漏事宜
    案」之執行情形為：「因考量詢價廠商防水工程施作，各有
    其工法與單位，本屆管委會無法取得共識，將由下屆管委會
    繼續討論辦理」。
  ㈢原告於110年1月15日、110年3月12日出席被告管委會會議，
    認因原告提報之防水工程費用超過10萬元上限、整包工程案
    經費不應拆案處理、對其他頂樓住戶相對不公平、施工金額
    已超過管委會權限等見解，決議交付第8屆區權會提案討論
    ，原告並於110年5月21日再次撰寫區權會提案單。
  ㈣系爭社區第8屆區權會對於「大樓區98號10樓頂樓漏水防水工
    程案」，決議結果為：「決議：經本次與會之『大樓區』區分
    所有權人（含代理出席）投票結果，同意39票、不同意12票
    、廢票21票，同意票數未達『大樓區』出席人數四分之三，本
    案未通過」，對於98號10樓頂樓漏水之修繕工程決議未通過
    。
四、本院之判斷：
　　原告主張被告未依系爭社區第6屆區權會決議內容對98號10
    樓頂樓進行防水工程修繕，且違反公寓大廈管理條例第10條
    第2項、第36條第2款，致原告系爭房屋受有損害等語，為被
    告所否認，本件之爭點厥為：㈠依公寓大廈管理條例第10條
    第2項、第36條第2款規定，被告對於公寓大廈共用部分未盡
    修繕、管理時，是否應負損害賠償責任？㈡被告是否未盡共
    用部分即本件頂樓平台之修繕、管理義務？原告因而受有何
    種損害？如有，其損害賠償金額應如何計算？茲分別論述如
    下：
  ㈠被告固不否認原告所有系爭房屋天花板確有漏水情事，惟辯
    以其為98號10樓頂樓漏水情形盡其修繕義務，已於111年1月
    委請廠商以低於10萬元進行決議修繕，並於111年4月13日至
    15日修繕完成等情，業據提出會議紀錄節錄、估價單及修繕
    施作照片為證（見本院卷第251至257、265至267頁），並為
    原告所不爭執，且原告亦自承修繕完畢110年5月份以後就沒
    有漏水等語（見本院卷第366、368頁），顯見98號10樓頂樓
    平台之防水工程，業經被告修繕完成，當可認定。
　㈡按因故意或過失，不法侵害他人之權利者，負損害賠償責任
    ，民法第184 條第1項前段定有明文。是以，侵權行為損害
    賠償請求權之發生，以有故意或過失不法侵害他人之權利為
    成立要件，若行為人之行為無故意或過失，即無賠償之可言
    ；若無實際損害發生亦無賠償之可言；並以損害之發生及有
    責任原因之事實，二者之間，有相當因果關係為成立要件。
    故原告所主張損害賠償之債，如不合於此項成立要件者，即
    難謂有損害賠償請求權存在，最高法院亦著有49年台上字第
    2323號判例足資參照。申言之，侵權行為之成立，應具備加
    害行為、侵害權利、行為不法、致生損害、相當因果關係、
    行為人具責任能力及行為人須有故意或過失等要件，若任一
    要件有所欠缺，即無侵權行為責任之可言，且原告應就上開
    要件負舉證責任。
  ㈢次按共用部分、約定共用部分之修繕、管理、維護，由管理
    負責人或管理委員會為之。其費用由公共基金支付或由區分
    所有權人按其共有之應有部分比例分擔之；共用部分及其相
    關設施之拆除、重大修繕或改良，應依區分所有權人會議之
    決議為之。前項費用，由公共基金支付或由區分所有權人按
    其共有之應有部分比例分擔。公寓大廈管理條例第10條第1
    項前段、第11條第1 項定有明文。其中所謂之通常修繕或重
    大修繕者，屬不確定之法律概念，應衡諸個案情形加以審酌
    ，如僅影響部分區分所有權人、範圍或金額較小者，應可認
    屬通常修繕，如影響多數區分所有權人、範圍或金額非微者
    ，即應屬重大修繕，未經區分所有權人會議決議，管委會不
    得為之，此即上開條文第2 項規定重大修繕費用由公共基金
    支付或由區分所有權人按其共有之應有部分比例分擔之緣由
    。又公寓大廈管理委員會係指為執行區分所有權人會議決議
    事項及公寓大廈管理維護工作，由區分所有權人選任住戶若
    干人為管理委員所設立之組織。管理委員會之職務如下：區
    分所有權人會議決議事項之執行。共有及共用部分之清潔、
    維護、修繕及一般改良。公寓大廈管理條例第3條第9款、第
    36條定有明文。
　㈣系爭房屋所處該棟大樓之屋頂（即頂樓平臺地板），屬公寓
    大廈之共用部分，為兩造所不爭執，關於大樓屋頂之防水修
    繕工程，修繕費用須由公共基金支付或由區分所有權人按其
    共有之應有部分比例分擔，惟影響多數區分所有權人，而系
    爭社區之社區規約第17條：「…三、公共基金用途如下：…㈢
    共用部分及相關設施之拆除、重大修繕或改良」；第18條：
    「前條第三款第三目共用部分及其相關設施之拆除、重大修
    繕或改良指其工程金額符合新臺幣十萬元以上（同一工程不
    可拆、分委包計算）」（見本院卷第139頁），系爭社區規
    約已明訂共用部分之工程金額符合10萬元以上者即屬重大修
    繕或改良，且原告亦自承其於110年1月15日於被告例行會議
    向被告全體委員報告漏水防水工程估價約需13萬元（見本院
    卷第5、35頁），依系爭社區規約之約定，原告請求被告履
    行之防水修繕工程自屬重大修繕明確，依公寓大廈管理條例
    第11條第1項，應依區分所有權人會議之決議為之，而系爭
    社區於110年10月16日所召集第8屆第一次區權會關於「大樓
    區98號10樓頂樓漏水防水工程案」提案內容，並未決議通過
    等情，有該次區權會紀錄可稽（見本院卷第175頁），被告
    係由區分所有權人選任住戶若干人為管理委員所設立之組織
    ，旨在執行「區分所有權人會議決議事項」及「公寓大廈管
    理維護事務」，自不得違反該次區分所有權人會議之決議而
    擅自進行修繕工程。從而，被告對於原告防水工程費用13萬
    元之修繕請求，並無權限，其依區分所有權人會議決議辦理
    ，其行為並無故意或過失，亦無違法性可言，顯與侵權行為
    要件有間，原告主張因被告就共用之屋頂平台漏水，未依公
    寓大廈管理條例第10條第1項盡其保養、維護公共設施之義
    務，致其受有損害乙節，即難認有據。
　㈤原告雖主張系爭社區108年6月第6屆區權會已決議通過修繕大
    樓、套房區頂樓平台滲漏事宜，被告未依上開決議修繕系爭
    房屋頂樓平台，致其受有損害云云。惟該次區權會決議通過
    臨時動議之案由為「同意修繕大樓、套房區頂樓平台滲漏事
    宜」，並載明「說明：1、是否同意由各區所有專款進行修
    繕。2、如同意各區專款專用修繕,仍需由該區超過1/2區權
    人表決通過。決議：經區分所有權人投票，93票意、60票不
    同意，該案通過。」（見本院卷第27頁），可知該次區權會
    之決議係就該社區頂樓平台滲漏事宜，應如何決定修繕之方
    式進行決議，並非就98號10樓頂樓是否為修繕、如何修繕等
    事宜進行決議。又被告依其受委任及公寓大廈管理條例之上
    開規定，應執行該區分所有權人會議決議事項，然其執行情
    形仍受重大修繕應依系爭社區規約及公寓大廈管理條例第11
    條第1項規範，而第6屆區權會就上開決議之執行情形為：因
    考量詢價廠商防水工程施作，各有其工法與價位，本屆管委
    會無法取得共識，將由下屆管委會繼續討論辦理等情，亦有
    系爭社區第7屆區權會紀錄可參（見本院卷第29頁），且系
    爭社區於110年10月16日所召集第8屆第一次區權會關於「大
    樓區98號10樓頂樓漏水防水工程案」提案內容，並未決議通
    過等情，業如前述，則被告辯稱其執行修繕受系爭社區規約
    10萬元以上重大修繕需經區分所有權人會議同意所限制，難
    認其有何違反系爭社區區分所有權人會議決議及公寓大廈管
    理條例規定之情事，自亦難認原告主張被告應負侵權行為損
    害賠償責任云云為有據。
　㈥末按，侵權行為之債，固須損害之發生與侵權行為間有相當
    因果關係始能成立，惟所謂相當因果關係，係以行為人之行
    為所造成的客觀存在事實，為觀察的基礎，並就此客觀存在
    事實，依吾人智識經驗判斷，通常均有發生同樣損害結果之
    可能者，該行為人之行為與損害之間，即有因果關係。最高
    法院89年度台上字第1878號裁判要旨可資參考。查原告自承
    建商自103年3月交屋後半年即發現系爭房屋天花板漏水現象
    ，且建商交屋後曾7、8次至系爭房屋修繕，原告所提出漏水
    損害照片亦為110年1、2月間廠商或建商至系爭房屋修繕時
    所拍攝（見本院卷第11至23頁），可見原告系爭房屋之損害
    原因，於103年9月間即已存在，則原告所主張之漏水損害，
    與其於108年至110年間請求被告修繕，而被告拒絕為修繕之
    行為間，有何因果關係，自應就此利於己之事實負舉證責任
    ，惟其均未能舉證以實其說。再者，原告就所主張系爭房屋
    漏水損害之修復費用4,000元、20萬元部分，僅提出統一發
    票為證（見本院卷第199至207頁），惟其金額合計為5,849
    元，與所主張之修復金額相距甚遠，且原告並未證明該部分
    支出之必要性，而原告主張之租金損失部分，為被告所否認
    ，並提出租賃（或使用）契約書及切結書、租客包裹及掛號
    簽收表等為證（見本院卷第227至249頁），則原告是否確實
    受有該等損害，亦屬有疑。至原告請求慰撫金部分，雖民法
    第195條第1項前段名定不法侵害他人之身體、健康、名譽、
    自由、信用、隱私、貞操，或不法侵害其他人格法益而情節
    重大者，被害人雖非財產上之損害，亦得請求賠償相當之金
    額，惟原告並未舉證證明其健康權確實因系爭房屋漏水而遭
    受侵害，則原告依前開規定，請求精神慰撫金，亦非有據。
五、綜上所述，本件原告主張依侵權行為之法律關係，請求被告
    給付83萬6,000元及自起訴狀繕本送達翌日起至清償日止，
    按週年利率5％計算之利息，為無理由，應予駁回。原告既受
    敗訴判決，其假執行之聲請即失所附麗，應併予駁回。
六、本件事證已臻明確，兩造其餘攻擊防禦方法及舉證，亦與判
    決結果不生影響，爰不再逐一論述，附此敘明。
七、訴訟費用負擔之依據：民事訴訟法第78條。
中　　華　　民　　國　　111 　年　　11 　 月　　2 　　日
                  民事第三庭    法　官　張世聰
正本係照原本作成。　　　　　　　　　
如對本判決上訴，須於判決送達後 20 日內向本院提出上訴狀。
如委任律師提起上訴者，應一併繳納上訴審裁判費。
中　　華　　民　　國　　111 　年　　11　　月　　3 　　日
                                書記官  張詠昕